臺灣高等法院臺南分院刑事判決　　　　　 九十年度交上易字第一七六二號　　Ｃ
　　　上　訴　人　臺灣臺南地方法院檢察署檢察官
　　　被　　　告　丙　○　○
右上訴人因過失傷害案件，不服臺灣臺南地方法院九十年度交易字第一四六號中華民
國九十年九月二十五日第一審判決（起訴案號：臺灣臺南地方法院檢察署九十年度偵
字第七九五號），提起上訴，本院判決如左：
      主      文
上訴駁回。
      事      實
一、丙○○於民國八十九年十月二十二日中午十二時十五分許，在臺南市○○路○段
    拜訪友人後，即駕駛其停放在臺南市○○路○段日新橋上畫有分向限制線道路之
    車牌號碼ＵＫ─九三四○號自用小客車起駛，並欲迴轉入對向車道時，本應注意
    汽車起步前應顯示方向燈，注意前後左右有無障礙或車輛行人，並應讓行進中之
    車輛行人優先通行，且橋樑、或畫有分向限制線道路，不得迴車，而依當時天候
    晴、日間自然光線、柏油路面乾燥、無缺陷、無障礙物、視距良好等情形以觀，
    客觀上亦無不能注意之情事，其竟疏於注意，仍貿然起駛迴車，致其左側前車輪
    撞及沿金華路一段由南向北行駛至該處，由王清發騎乘車牌號碼ＯＲＹ─一二○
    號機車右側腳踏板處，王清發人車倒地，並受有第一、三腰椎壓迫性骨折、右手
    肘及右大腿內側瘀血等傷害。車禍發生後，丙○○於有偵查犯罪權限之公務員或
    機關發覺其為肇事者以前，向到現場處理之警員自首，並接受裁判。
二、案經王清發訴由臺南市警察局第六分局報請臺灣臺南地方法院檢察署檢察官偵查
    起訴。
      理      由
一、訊據被告丙○○坦承於右揭時、地，駕駛自用小客車與告訴人王清發所騎乘之機
    車發生碰撞，致告訴人受傷等事實，惟矢口否認有何過失傷害犯行，辯稱：其車
    沒有起步，只是停在那邊，告訴人闖紅燈過來，其就停下來沒有動，其只是把車
    輪開出來而已，車輪向左打，告訴人擦撞其車輪，其車沒有順著道路停好，在車
    禍現場向警察所說的一小時車速五公里，係警察說五公里，其才如此說，事實上
    其車是停止狀態云云。經查：
（一）被告坦承於右揭時、地，駕駛自用小客車與告訴人所騎乘之機車發生碰撞，致
      告訴人受傷等事實，核與告訴人於警訊時、偵查中及原審審理時指訴之情節大
      致相符，並有道路交通事故調查報告表一份、現場及被告、告訴人車損照片七
      張附於警卷、奇美醫學中心及臺南市立醫院診斷證明書之影本各一份附於偵查
      卷可資佐證，而據臺南市立醫院於九十年十二月十四日以（九○）南市醫字第
      七九八號函覆稱：「王清發先生第一和三腰椎壓迫性骨折、右手肘右腿瘀血，
      需背架治療，需穿約陸個月，才復原。」等語，有該函一份附於本院卷可稽，
      足見告訴人之受傷未達重傷害之程度。
（二）從前開調查報告表事故現場圖與現場及被告、告訴人車損照片觀之，被告所駕
      自用小客車於肇事後所停留之狀況，其車頭業已朝西北方，前輪明顯向左側偏
      ，其車頭右側距路肩分隔島有二．三公尺，而兩車撞擊位置應為被告所駕自用
      小客車左側前車輪與告訴人所騎乘之機車右側腳踏板處，並參酌被告於警訊時
      自承當時其車時速每小時五公里，沒有看見對方自何方向駛來，撞倒了才看見
      等語（見警卷第一頁），足見本案事故乃係被告起駛並迴轉行進間撞及告訴人
      騎乘之機車所致，被告辯稱其沒有起步，只是停在那邊，告訴人闖紅燈過來，
      其就停下來沒有動，其只是把車輪開出來而已，車輪向左打，告訴人擦撞其車
      輪，其車沒有順著道路停好，在車禍現場向警察所說的一小時車速五公里，係
      警察說五公里，其才如此說，事實上其車是停止狀態云云，不足採。
（三）證人甲○○於本院審理時證稱：「（丙○○發生車禍你有沒有在場？）碰撞時
      我有看到。」「（這部車有沒有要從停車位置格開出來？）沒有，只是輪子向
      左打。」「（事故以前車子是不是沒有順著道路邊線停好？）停的歪歪的。」
      「（你對警卷第六頁、第七頁二張照片有何意見？（提示並告以要旨））我在
      現場看覺的（得）沒有歪的很厲害。」等語，惟查，證人甲○○證稱被告沒有
      從停車位置格開出來，只是輪子向左打，被告車子停得歪歪的等語，核與上開
      具體事證顯然不符，其證言自無足取。
（四）按汽車起步前應顯示方向燈，注意前後左右有無障礙或車輛行人，並應讓行進
      中之車輛行人優先通行，且橋樑、或劃（畫）有分向限制線道路，不得迴車，
      道路交通安全規則第八十九條第一項第六款、第一百零六條第一款、第二款定
      有明文。本件肇事地點為臺南市○○路○段「日新橋」，業據被告、告訴人於
      警訊時陳述無誤，又該橋樑畫有雙向禁止超車線，係屬劃有分向限制線道路，
      此有現場照片編號５、６、７三張及前開調查報告表事故現場圖附於警卷可參
      。被告於上開時、地，駕駛自小客車理應注意遵守上開規定，而當時天候晴、
      日間自然光線、柏油路面乾燥、無缺陷、無障礙物、視距良好等情形以觀，客
      觀上亦無不能注意之情事，竟疏於注意貿然起駛並迴轉，致撞及騎乘機車直行
      之告訴人，是被告之駕駛行為具有過失甚明。本案車禍責任，經送臺灣省臺南
      區車輛行車事故鑑定委員會鑑定結果，亦認定被告駕駛自小客車，起駛迴轉未
      注意來往車輛，為肇事主因，有該會九十年四月二十日南鑑字第九○○三八九
      號函送之鑑定意見書一份附於原審卷可按。惟該鑑定結果，認告訴人駕駛重機
      車，未注意車前狀況，為肇事次因，然查，告訴人係駕駛重機車正常直行，自
      難認其有何肇事因素，臺灣省車輛行車事故覆議鑑定委員會覆議結果亦採同一
      見解，有該會九十年八月二十二日府覆議字第九○一四九二號函送之覆議意見
      書一份附於原審卷足憑。惟該覆議結果，認被告駕駛自小客車，違規停於橋上
      劃（畫）有紅線、分向限制線路段，起駛迴轉未注意來往車輛，為肇事原因，
      據被告於原審審理時否認其停車地點劃有紅線，經核前開現場照片，日新橋所
      劃紅線部分，係止於被告所駕自小客車之後方，並未延伸及被告所停放車輛之
      位置，故覆議結果認定被告尚有於橋上劃有紅線路段違規停車之過失，容有錯
      誤，併此敘明。
（五）綜上所述，告訴人係因本案車禍，而受有如事實欄所載之傷害，被告之過失駕
      車行為，與告訴人所受之傷害間，顯具有相當因果關係，被告所辯，無非卸責
      之詞，不足採信，事證明確，被告過失傷害犯行堪以認定。
二、核被告所為，係犯刑法第二百八十四條第一項前段之普通過失傷害罪。原審以被
    告罪證明確，因適用刑法第二百八十四條第一項前段、第六十二條前段、第四十
    一條第一項前段，罰金罰鍰提高標準條例第一條前段、第二條規定，並審酌被告
    之生活狀況、品行、智識程度、犯罪所生之危險或損害、過失程度、告訴人所受
    之傷害等一切情狀，判處被告拘役五十九日，如易科罰金，以三百元折算一日，
    認事用法並無違誤，量刑及易科罰金折算標準之諭知亦稱允當。公訴人依告訴人
    之請求上訴，指摘原審認定被告自首一情顯與事實不符，而原判決竟減輕其刑，
    顯有違誤，又被告自案發迄今，均不承認自己肇禍之事實，對於告訴人之傷勢完
    全不聞不問，寧可興訟花錢請律師，亦不願談民事賠償之事，原判決僅對被告判
    處拘役五十九日，顯難彰顯社會公平正義云云，經本院傳訊證人即至車禍現場處
    理之警員乙○○未到庭，惟據臺南市警察局函覆稱：「本案經查係本局勤務指揮
    中心一一○受理不知名民眾報案：：：，而當事人丙○○在肇事現場有主動向車
    禍處理員警表明為肇事者。」等語，有該局九十一年一月四日九十一南市警交字
    第三六五四九號函及附件即該局勤務指揮中心（一一○）受理各類案件紀錄表影
    本、交通事故處理小組案件呈報單影本各一份附於本院卷可稽，原審認定被告符
    合自首要件，應無違誤，公訴人之上訴，為無理由，應予駁回。
據上論斷，應依刑事訴訟法第三百六十八條，判決如主文。
本案經檢察官劉得鉦到庭執行職務。
中    華    民    國      九十一      年      一      月      二十四    日
                                  臺灣高等法院臺南分院刑事第二庭
                                      審判長法官  游    明    仁
                                            法官  林    永    茂
                                            法官  陳    清    溪
右正本證明與原本無異。
不得上訴。
                                      法院書記官  趙    玲    瓏
中    華    民    國      九十一      年      一      月 二十五     日
附錄法條：
刑法第二百八十四條第一項：因過失傷害人者，處六月以下有期徒刑、拘役或五百元
                          以下罰金，致重傷者，處一年以下有期徒刑、拘役或五
                          百元以下罰金。
